【裁判字號】    99,審交簡上,49
【裁判日期】    990923
【裁判案由】    過失傷害
【裁判全文】
臺灣士林地方法院刑事判決          99年度審交簡上字第49號
上  訴  人  臺灣士林地方法院檢察署檢察官
被      告  乙○○
上列上訴人因被告過失傷害案件，不服本院士林簡易庭於中華民
國99年3 月29日所為98年度湖交簡字第937 號第一審刑事簡易判
決（聲請簡易判決處刑案號：臺灣士林地方法院檢察署98年度偵
字第13938 號），提起上訴，本院管轄之第二審合議庭判決如下
：
    主  文
原判決撤銷。
乙○○從事業務之人，因業務上之過失傷害人，處拘役伍拾玖日
，如易科罰金，以新臺幣壹仟元折算壹日。
    事  實
一、乙○○以駕駛營業用小客車載客為業，為從事駕駛業務之人
    ，於民國98年5 月29日下午3 時許，駕駛車牌EU-887號營業
    用小客車，沿臺北市○○區○○路1 段629 巷由西往東方向
    行駛，途經內湖路1 段629 巷42號之麗山國中校門口前劃設
    有網狀線標線禁止臨時停車之區域，而汽車駕駛人欲迴轉時
    ，本應注意汽車迴車前，應暫停並顯示左轉燈光或手勢，看
    清無來往車輛，始得迴轉，則該區域既不得臨時停車，當然
    不得暫停再迴轉，且按當時天候晴、日間有自然光線、路面
    乾燥無缺陷及障礙物，且視距良好，並無不能注意之情形，
    乙○○竟疏未注意上情而貿然迴轉，適有同向左後方由甲○
    ○騎駛車牌MCL-792 號重型機車直行而至，因閃避不及，機
    車右側把手處不慎與乙○○所駕駛之上開營業用小客車左前
    側車身發生碰撞而倒地，甲○○因此受有右前臂、右手、雙
    膝等多處擦傷等普通傷害。
二、案經甲○○訴由臺北市政府警察局內湖分局報告臺灣士林地
    方法院檢察署檢察官偵查後聲請簡易判決處刑。
    理  由
一、訊據被告乙○○對上開時、地，因上開違規駕駛行為致被害
    人甲○○受有右前臂、右手、雙膝等多處擦傷等傷害之事實
    ，業於本院審理中坦承不諱，核與證人即告訴人甲○○、證
    人洪鼎仁分別於警詢、檢察官偵查（檢察官及被告均同意有
    證據能力，且無異議）及本院審理中所證述之情節大致相符
    ，復有道路交通事故現場圖、調查報告表(一)、(二)、臺北市政
    府警察局交通警察大隊道路交通事故初步分析研判表、臺北
    市政府警察局內湖分局交通分隊道路交通事故補充資料表、
    談話紀錄表各1 份、現場及車損照片8 張、國防醫學院三軍
    總醫院附設民眾診療服務處診斷證明書影本、寶安中醫診所
    診斷證明書影本各2 紙、馬偕紀念醫院（台北院區）乙種診
    斷證明書影本1 紙附卷（參見偵查卷第12至第16頁、第21頁
    至第27頁、第29頁至第32頁）可稽，足認被告上開任意性自
    白與事實相符，堪以認定。
二、按汽車迴車前，應暫停並顯示左轉燈光或手勢，看清無來往
    車輛，始得迴轉，道路交通安全規則第106 條第5 款定有明
    文。又按在劃設網狀線標線之區域禁止臨時停車，此道路交
    通標誌標線號誌設置規則第173 條定有明文，而汽車駕駛人
    欲迴轉時，本應注意汽車迴車前，應暫停並顯示左轉燈光或
    手勢，看清無來往車輛，始得迴轉，則該區域既不得臨時停
    車，當然不得暫停再迴轉，自甚明確。查本件被告駕駛車輛
    ，自應注意遵守前揭規定，且依上開道路交通事故調查報告
    表(一)所示，當時情形為天候晴、日間有自然光線、路面乾燥
    並無缺陷及障礙物、視距良好等情，並無不能注意之情事，
    被告迴車前竟疏未注意及此，在劃設有網狀線標線禁止臨時
    停車之區域貿然迴轉，以致左後方同向直行由告訴人甲○○
    所騎駛之重型機車閃避不及，機車右前側把手處不慎碰撞被
    告所駕駛上開營業用小客車之左前側車身而倒地，致告訴人
    因此受有上述之傷害，其過失行為與告訴人所受傷害間具有
    相當因果關係，應可認定。綜上所述，本件事證明確，被告
    業務過失傷害犯行，堪可認定，應依法論科。
三、核被告乙○○所為，係犯刑法第284 條第2 項前段之業務過
    失傷害罪。本件被告於車禍肇事後，在臺北市政府警察局內
    湖分局內湖分隊警員吳嘉樺到場處理時，主動表明其為車禍
    肇事人且陳述肇事經過，並接受裁判，有臺北市○○○○○
    道路交通事故肇事人自首情形紀錄表1 紙附卷（參見偵查卷
    第28頁）可佐，核與刑法第62條前段自首之規定相符，乃依
    法減輕其刑。原審以被告罪證明確，予以論罪科刑，判處被
    告拘役30日，如易科罰金以新臺幣1 千元折算1 日，固非無
    見。惟查，原審判決並未說明被告尚有未注意不得在劃設網
    狀線標線之區域迴轉之過失，自有未合。而檢察官以被告並
    不符合自首之要件，原審判決竟依刑法第62條前段自首之規
    定予以減刑，且原審判決僅泛稱「爰審酌被告之過失程度、
    犯後迄今就損害賠償數額未能與告訴人達成一致協議，致無
    法成立民事和解或調解，賠償告訴人所受損害；兼衡其素行
    、智識程度、犯罪後態度、告訴人所受傷勢等一切情狀，量
    處如主文所示之刑」等抽象情形，並未具體說明其量刑之依
    據，有判決理由不備之違誤等語，而提起本件上訴。惟按判
    決理由是否完備，應就判決之整體觀察為綜合考量，不可擷
    取其中片段，遽予評斷（最高法院85年度台上字第2699號判
    決意旨參照），本件原審判決就被告如何駕駛營業用小客車
    肇事致告訴人受傷？被告駕車過失情節及告訴人所受傷勢之
    輕重如何？業已依刑事訴訟法第454 條第2 項規定，在事實
    及理由欄中引用檢察官聲請簡易判決處刑書關於犯罪事實部
    分之記載而為明白之認定，且就被告之過失程度、素行、智
    識程度、告訴人所受傷勢程度及犯罪後未能與告訴人成立民
    事上之和解或調解並賠償告訴人所受損害之犯罪後態度等一
    切情狀，在法定量刑範圍內，依法量處被告上開刑責，並諭
    知易科罰金之折算標準，從形式上觀察，並無判決理由不備
    之違法情形存在，是檢察官上訴指稱原審判決有判決理由不
    備之違誤云云，係無理由。又刑法第62條所謂自首，祇以犯
    人在其犯罪未發覺前，自行向該管公務員申告其犯罪事實，
    而接受裁判為已足，至於嗣後對於何人主動撞擊之責任歸屬
    有所辯解，乃辯護權之行使，不能據此即認其先前之自首失
    其效力。本件被告對於其駕車肇事之經過及有違反交通法規
    之事實，並不否認，嗣雖辯稱無過失云云，尚難謂與自首不
    合（參見最高法院92年度台上字第7254號判決意旨），是檢
    察官上訴主張被告不符合自首云云，亦無理由。然原審判決
    既有如上本院所指可議之處，自屬無可維持，本院應予撤銷
    改判。爰審酌被告過失之程度不輕、告訴人所受傷勢尚非重
    大，惟於本院審理中終能坦承過失犯行，兼衡其品性、智識
    程度、家庭生活狀況，且迄今尚未能與告訴人達成和解獲得
    告訴人原諒之犯後態度等一切情狀，量處如主文第2 項所示
    之刑，並諭知其易科罰金之折算標準，以示懲儆。
據上論斷，應依刑事訴訟法第455 條之1 第1 項、第3 項、第36
9 條第1 項前段、第364 條、第299 條第1 項前段，刑法第284
條第2 項前段、第62條前段、第41條第1 項前段，刑法施行法第
1 條之1 第1 項、第2 項前段，判決如主文。
本案經檢察官朱學瑛到庭執行職務。
中    華    民    國    99    年    9    月     23    日
                  刑事第一庭審判長法  官  雷雯華
                                  法  官  王沛雷
                                  法  官  莊明達
以上正本證明與原本無異。
本件不得上訴。
                                  書記官  陳麗津
中    華    民    國    99    年    9    月     23    日
附錄本案論罪科刑法條全文：
刑法第284條
因過失傷害人者，處6 月以下有期徒刑、拘役或5 百元以下罰金
，致重傷者，處1 年以下有期徒刑、拘役或5 百元以下罰金。
從事業務之人，因業務上之過失傷害人者，處1 年以下有期徒刑
、拘役或1 千元以下罰金，致重傷者，處3 年以下有期徒刑、拘
役或2 千元以下罰金。附錄本案論罪法條全文：

司法院資訊處製作；財團法人民間司法改革基金會備份。
